臺灣高等法院臺中分院刑事判決　　　　94年度上訴字第2275號
上　訴　人　臺灣臺中地方法院檢察署檢察官
上　訴　人
即　被　告　己○○
被　　　告　寅○○
右　一　人
選任辯護人　黃肇萍律師
上列上訴人等因被告等搶奪案件，不服臺灣臺中地方法院94年度
訴字第877號中華民國94年9月8日第一審判決 （起訴案號：臺灣
臺中地方法院檢察署93年度偵字第19011號 ），提起上訴，本院
判決如下：
    主  文
上訴駁回。
    事  實
一、己○○於民國（下同）93年10月26日中午12時許，與一不詳
    姓名年籍之成年男子預謀搶奪，乃於93年10月26日下午1時
    許，在台中市○○路○段219號附近，徒手將癸○○所有停放
    於該處之車牌號碼XP－3927號機車之車牌往上扳致其掉落，
    而竊取癸○○之前開車牌1面得逞，並將該車牌改懸掛於其
    向不知情之女友魏千慧借得之機車（引擎號碼KC548291號，
    原車牌號碼BS－2120號）上，於同日下午2時20分許，夥同
    前開不詳姓名之成年男子，基於意圖為自己不法之所有之犯
    意聯絡，在台中市○○路及甘肅路口，見辛○騎乘機車行經
    該處，其皮包放置於機車踏板上，即由己○○將上開機車騎
    乘至辛○所騎乘之機車旁，趁辛○不及防備之際，由後座之
    不詳姓名之成年男子下手搶奪辛○放置於其機車踏板上之皮
    包一只（內有皮夾1個、身分證、郵局金融卡、彰化銀行信
    用卡、華南商業銀行金融卡各1張、現金新台幣－下同，2萬
    1500元、諾基亞手機1支－內有0000000000號門號之SIM卡1
    張）得逞，嗣於同日下午2時40分許，經警發現己○○與其
    兄林宏明（業經檢察官為不起訴處分確定）2人騎乘上揭機
    車，行經台中市○○路及五常街口時，行跡可疑，乃尾隨於
    渠等機車之後，己○○發現有警察在後尾隨乃高速行駛，而
    於台中市○○路與育德路口與劉威良發生碰撞（未據劉威良
    提出告訴），當場人車倒地，因而遭警逮捕，並為警扣得前
    開失竊車牌1面、辛○所有之手提包、皮夾、身分證、郵局
    金融卡、彰化銀行信用卡、華南商業銀行金融卡各1張、現
    金2萬1500元。
二、案經癸○○、辛○訴由台中市警察局第二分局報請臺灣臺中
    地方法院檢察署檢察官偵查起訴。
    理  由
壹、上訴人即被告（下稱被告）己○○有罪部分：
一、被告己○○未於本院審理期日到場，經查，上揭竊盜及搶奪
    事實業據被告於原審坦承不諱，核與被害人辛○於警訊、原
    審，及被害人癸○○於警訊中指訴被害情節相符，復有扣案
    之車號XP－3927號車牌1面、手提包、皮夾各1只、身分證、
    郵局金融卡、彰化銀行信用卡、華南商業銀行金融卡各1 張
    、現金2萬1500元扣案及贓物認領保管單（具領人：辛○）
    、贓物認領保管單（具領人：癸○○）、車輛車牌失竊作業
    －查獲車牌認可資料各1紙附卷可憑，堪認被告己○○之上
    開自白與事實相符，被告己○○上開竊盜及搶奪犯行，堪以
    認定。【按被告以外之人（包括證人、鑑定人、告訴人、被
    害人及共同被告等）於審判外之陳述雖不符刑事訴訟法第
    159 條之1至之4等四條之規定，而經當事人於審判程序同意
    作為證據，法院審酌該言詞陳述或書面陳述作成時之情況，
    認為適當者，亦得為證據；當事人、代理人或辯護人於法院
    調查證據時，知有刑事訴訟法第159條第1項不得為證據之情
    形，而未於言詞辯論終結前聲明異議者，視為有前項之同意
    ，同法第159條之5定有明文。本件證人辛○、癸○○均曾於
    警詢中為陳述，其性質雖屬傳聞證據，其癸○○未再於法院
    審理中為陳述，且查無符合同法第159條之1至之4等前四條
    之情形，其等所為之上開警詢筆錄內容，被告己○○已知上
    述筆錄乃傳聞證據，且未於原審言詞辯論終結前，對該等筆
    錄內容異議，依上開規定，是辛○、癸○○於警詢中之證言
    ，已擬制被告己○○同意其有證據能力，本院審酌上開筆錄
    作成時，較無人情施壓或干擾，亦無不當取供之情形，認為
    以之作為本案之證據亦屬適當，是辛○、癸○○於警詢中之
    證言自具有證據能力。】。
二、核被告己○○所為係犯刑法第320條第1項之竊盜罪及同法第
    325條第1項之搶奪罪。被告就搶奪犯行與不詳姓名之成年男
    子間，俱有犯意聯絡與行為分擔，應論以共同正犯。被告己○○所犯前開2罪，有方法、結果之牽連關係，為牽連犯，
    依法從一重論以刑法第325條第1項之搶奪罪。原審依據上述
    理由，適用刑法第28條、第325條第1項、第320條第1項、第
    55條，罰金罰鍰提高標準條例第1條前段，並審酌被告己○○年紀尚輕，不思以正常途徑取得財物，以機車搶奪之方式
    搶奪他人財物，對社會治安有重大危害，本次機車車牌竊盜
    及機車搶奪案件所得之財物大部分均已返還被害人、其犯後
    坦承犯行，但對於其實際上與何人共犯搶奪犯行，未能坦白
    供出等一切情狀，量處被告有期徒刑10月之刑。核其認事用
    法俱無不當，量刑亦稱允洽，被告提起上訴，惟未具體指摘
    原有何不當；檢察官以被告己○○另犯有他件搶奪案，與本
    案有連續犯裁判上一罪，應由本院合併審理，經本院審理結
    果，二案並無連續犯裁判上一罪，本院不得合併審判（理由
    詳如後述），非有理由，應駁回其上訴。
三、台灣台中地方法院檢察署94年度偵字第3268、第15566號移
    送併辦理意旨略以：被告己○○於94年2月3日下午3時許，
    頭戴安全帽，騎乘車牌號碼不詳之機車，在台中縣大里市○○路○段382巷口之合作金庫旁，適有壬○○騎乘機車經過上
    開地點，竟下手搶奪壬○○放置於機車踏板上之皮包1只（
    內有現金1萬3000元、信用卡3張、提款卡4張、面額180萬之
    支票1張）得逞，嗣因壬○○大喊搶劫，路人何國楨見狀即
    騎機車追趕被告己○○，被告己○○見狀，即以安全帽子往
    後丟擲，未擊中何國楨，惟仍讓被告己○○脫逃，嗣經警扣
    得上開安全帽送請內政部刑事警察局鑑驗結果，安全帽上之
    指紋為被告己○○所有，因而查悉上情，因認被告己○○上
    開犯行涉犯刑法第325條第1項之搶奪犯行，且前開犯行與上
    開論罪科刑之搶奪之部分有連續犯之裁判上一罪關係，請求
    併予審理等語。惟依上開請求併辦意旨所述之犯罪事實，被
    告己○○搶奪後遭追緝時，以所戴之安全帽丟擲追緝伊之路
    人何國楨，此據何國楨於警詢中供陳：「我．．．看到一名
    女子喊搶劫，我就馬上騎機車追該名犯嫌，行經大里市○○
    路至霧峰鄉○○路旁中二高涵洞下時，（被告己○○）將所
    搶來之皮包丟棄路旁，並用他的安全帽丟我，之後該名搶嫌
    就逃逸無蹤了」等語綦詳（見併案偵查卷第35頁），其於檢
    察官偵查中亦證稱：「（追逐過程中歹徒有無對你做何事？
    ）他拿安全帽往後丟我。」等語（見併案偵查卷第124頁）
    ，顯係脫免逮捕之強暴行為，並非如檢察官上訴意旨所指被
    告己○○係為避免為警查獲所為之湮滅贓物之行為。雖該安
    全帽未擊中何國楨，惟刑法第329條之準強盜罪之構成要件
    中之所謂「強暴行為」，並不以被告身體與遭受暴力者身體
    有接觸為必要，僅需施暴者為防護贓物、脫免逮捕而當場決
    意施強暴或脅迫行為，並已著手實施，即為已足，此觀之上
    開法條規定即明，是以上開請求併辦移送之犯罪事實，所為
    係犯刑法第329條之準強盜犯行，揆諸前揭說明意旨，無從
    與刑法第325條第1項成立連續犯，即上開移送併辦部分與本
    案起訴之部分並無連續犯之裁判上一罪關係，自無從併予審
    理，應退回原檢察官另行依法處理。
四、被告己○○經合法傳喚，無正當理由不到庭，爰不待其陳述
    逕行判決。
貳、被告寅○○無罪部分：
一、公訴意旨略以：被告寅○○於93年10月26日與被告己○○預
    謀搶奪，乃於93年10月26日中午12時許，在台中市○○路○
    段219號附近，基於意圖為自己不法之所有之犯意聯絡，以
    由被告寅○○徒手竊取，被告己○○在旁把風之方式，竊取
    癸○○所有停放於該處之車牌號碼XP－3927號機車之車牌1
    面，並將該車牌改懸掛於己○○向不知情之女友魏千慧借得
    之機車（引擎號碼KC548291號，原車牌號碼BS－2120號）上
    ，於同日下午2時20分許，被告寅○○夥同被告己○○，基
    於意圖為自己不法之所有之犯意聯絡，在台中市○○路及甘
    肅路口，下手搶奪辛○放置於機車踏板上之皮包1一只（內
    有財物如上所述）得逞，因認被告寅○○涉犯刑法第320條
    第1項竊盜、同法第325條第1項之搶奪犯行等語。
二、惟按犯罪事實應依證據認定之，無證據不得認定犯罪事實。
    又不能證明被告犯罪者，應諭知無罪之判決，刑事訴訟法第
    154條第2項、第301條第1項前段分別定有明文。又認定犯罪
    事實所憑之證據，雖不以直接證據為限，間接證據亦包括在
    內；然而無論其為直接或間接證據，其為訴訟上之證明，須
    於通常一般人均不致有所懷疑，而得確信其為真實之程度者
    ，始得據為有罪之認定；又共同被告不利於己之陳述，固得
    採為其他共同被告犯罪之證據，惟此項不利之陳述，須無瑕
    疵可指，而就其他方面調查，又與事實相符，始得採為其他
    共同被告犯罪事實之認定，最高法院76年台上字第4986號、
    46年台上字第419號分著有判例可資參照。
三、公訴人認被告寅○○涉犯前開罪嫌，無非係以該犯罪事實業
    據另案被告己○○坦承不諱，核與被害人等指證車輛失竊情
    節相符，並有贓物領據等在卷可資佐證，為其主要論據。惟
    訊據被告寅○○迭於警詢、偵查、原審及本院均堅詞否認涉
    有前開公訴人所指之竊盜及搶奪犯嫌，辯稱：伊沒有與己○○共同竊盜、搶奪，案發當日下午1時許伊在家中看電視，
    當日下午2時許伊到廟裡打籃球等語。經查：
  (一)本案被告己○○固然於警訊、偵訊及原審中均供稱上開竊盜
    及搶奪案件係伊與被告寅○○所為云云，其於於93年10月27
    日在警詢、其於93年10月27日警詢筆錄及其於93年11月16日
    之偵訊筆錄稱：「（後來你們在何處搶奪何物？）我們93年
    10月26日下午2點20分許在台中市○○路與文心路搶奪婦女
    辛○的皮包，內有一些證件及現金2萬1500元。．．．（何
    人跟你們一起下手行搶？）寅○○。．．．（你們如何分？
    ）行搶之後寅○○說他要先回去，我先拿6千元給他，我們
    說好當天晚上在我租屋處再繼續分」云云，並於原審供稱：
    「我拿5、6千元給寅○○，給他之後，我把皮包放在置物箱
    」云云（見偵查卷第9～10頁、第77～78頁）。然而，於93
    年10月26日14時40分警員林啟裕與替代役鄧國華因接獲健行
    路與五常街口附近發生搶奪案件之通報，乃前往上址附近協
    助查緝，適遇被告己○○與其兄林宏明騎乘失竊機車車牌經
    過，乃尾隨其後，被告己○○及林宏明發現後即高速行駛，
    後座之林宏明並丟出1女用皮夾（即被害人辛○之皮夾），
    因被告己○○在學士路與育德路口車禍，乃逮捕被告己○○
    ，並起出被害人辛○所有之女用手提包、皮夾、身分證、郵
    局提款卡、華南銀行提款卡、彰化銀行提款卡，且於被告己○○身上查獲2萬1500元，業據證人林啟裕於原審結證明確
    （見原審卷第103～104頁），核與證人辛○結於原審證稱：
    「（你當時領回現金、手提包、皮夾有無發現何處不一樣？
    )皮包、皮夾都沒有損壞，只有手機不見，證件也都找回來
    ，錢都是千元鈔跟百元鈔，張數與我被搶前的一樣」等語相
    符（見原審卷第128頁）。則被告己○○於警詢、偵訊中供
    稱其與被告寅○○行搶後已經分給被告寅○○6千元云云顯
    有瑕疵，否則何以被告己○○身上被查獲之現金，仍與被害
    人被搶之金錢數目相符？被告己○○另於原審辯稱：「我身
    上本來就有6千多元」，並辯稱：「3500元是我哥哥（即林
    宏明）要一起付房租的，3500元是包含在我說的6千多元裡
    面，不是另外的」云云，惟與證人林宏明於原審結證稱：「
    當時有聽到我弟弟說房租不夠繳，他有沒有跟人借，我不知
    道，當時我沒有收到貨款，應該沒有給他錢」等語（見原審
    卷第126頁）不符。又上開供述縱令屬實，依被告己○○所
    供，伊分給被告寅○○之贓款既然是6千元，搶得之財物是2
    萬1500元，伊身上原本就有6千多元，則查獲之現金應該多
    於2萬1500元，何以仍扣得2萬1500元？顯然被告己○○前開
    供述有甚多瑕疵。
  (二)對於被告己○○與其兄如何出現在查獲現場之經過，被告己○○於原審供稱：「是我哥哥用0925開頭的手機打我000000
    0000號手機，要我載伊回家云云（見原審卷第121頁），核
    與其於警訊中供稱當時伊所攜帶之手機號碼是0000000000
    ，伊是用0000000000號手機接聽林宏明之電話（見偵查卷第
    13頁反面），及於偵訊中供稱：「是我打電話給林宏明的」
    云云（見偵查卷第183頁），及林宏明於93年10月27日警詢
    中供稱：「我沒有打電話給我弟弟」等語，及林宏明於偵查
    中供稱：「我之前沒有使用手機」等語（見偵查卷第111頁
    ）不符。另被告己○○於原審供稱：林宏明在打電話給伊之
    前，不知道伊人剛好在台中云云，亦與證人林宏明於原審結
    證稱：被告己○○在案發前1日有告訴伊要來台中，所以伊
    知道案發時伊人在台中云云（以上見原審卷第121、126頁）
    ，亦有不符。是被告己○○上開與事實不符，亦不足為憑。
    再上開搶奪案件，下手搶奪者比騎乘機車之被告己○○高大
    ，業據被害人即證人辛○於原審結證明確（見原審卷第130
    頁），而證人林宏明身高約170公分，被告寅○○身高亦大
    約170公分，明顯均比被告己○○瘦小，業據證人林宏明及
    被告寅○○分別於原審證、供明確（見原審卷第124、127頁
    ），則被告寅○○與被告己○○之身材比例與本件搶奪案之
    被害人所供並不相符。被告己○○於原審供稱：下手竊取車
    牌者係被告寅○○云云（見原審卷第115頁），核與其於93
    年11月16日之偵訊筆錄稱：「我用手扳該車牌，車牌就掉下
    來」云云（見偵查卷第75頁）亦不吻和。
  (三)被告寅○○於偵審中對於案發當日不在場及當日下午2時許
    ，伊與戊○○及其妹妹到法揚宮打球之供述情節，與下列證
    人所供大致符合：
    (1)法揚宮之廟祝即證人甲○○於偵查中結證：「（93年10月
      26日當天有無上班？）有，當天（指案發當天）我跟平常
      一樣早上6點到晚上9點半。（當天下午在場有何人出現在
      該處？）約下午2點左右，庚○○在場，後來寅○○約2點
      左右到，後來有兩個小妹到，戊○○與他的兩個小妹到。
      （他們在該處停留到何時？）下午5點左右。（他們在現
      場做何事？）一開始在該處聊天後來戊○○與他的妹妹跟
      我借象棋，後來戊○○跟他妹妹下去打球，寅○○3點左
      右離開現場一下，後來又回來打球。（寅○○離開現場多
      久？）約30分鐘。」等語（見偵查卷第104～106頁）。證
      人甲○○於本院亦結證稱：「（辯護人問－下同，你現在
      做何工霧峰鄉法揚宮三官大帝的廟祝。做了將近8年。（
      平常你在廟中做何事？上下班時間為何？）整理廟內、接
      待信徒，上下班時間早上6點到晚上9點半。（93年10月26
      日你在做何事？）中午回去吃飯，陳仕因在廟內泡茶，我
      大約1點左右回來。大約1點半至2點之間，被告寅○○與
      戊○○及2位妹妹過來，向我借象棋，我躺著但未睡著。
      （被告寅○○來了之後做何事？）先泡茶、聊天，他與陳
      仕因在講話，我還躺在椅上，我大約是兩點左右借給他們
      象棋，將近3點，丁○○有過來，跟他打球，其中有出去
      20分鐘左右。騎機車出去我有看到，回來時我也有看到，
      大約是3點20分左右回來。（你有無看到被告寅○○和誰
      何時離開？）大約4點半至5點左右，他們回來後打了一陣
      子籃球，之後，他們與王榮彬講了一下，我就沒有看到被
      告寅○○離開。」等語（見本院卷第67～68頁）。
    (2)證人庚○○於偵訊中結證稱：「（你當天幾點到該處？作
      何事？）我約下午1點後到該處，在該處坐泡茶。（當時
      跟你聊天泡茶有何人？）寅○○及一些小孩。（寅○○何
      時到該處？）確定時間不清楚，但是約2點左右。」等語
      （見偵查卷第106頁）。證人庚○○於本院亦結證稱：「
      （辯護人問－下同，93年10月26日下午你人在何處？) 我
      在三官大帝廟。（你知道當天發生了何事？）我是隔天才
      知道，因警察有來找被告寅○○。（26日那天，你有無看
      到被告？) 當天中午吃過午飯，我去法揚宮，看到被告寅
      ○○與2位妹妹一起騎腳踏車過來，被告先過來聊天，後
      來下棋、看電視，之後我就不記得了，我大約在那裡待了
      2個小時，約在3、4點時離開，我離開時，被告寅○○還
      在那邊。(那天廟祝是否甲○○？)是的。」等語（見本院
      卷第71～72頁）。
    (3)證人乙○○及丁○○於偵訊中結證稱：「（對於寅○○涉
      嫌竊盜、搶奪的事情你們是否知情？）不清楚。我們是93
      年10月26日下午3點我們跟寅○○在廟裡。（當天你們在
      哪個廟？）台中縣霧峰鄉○○村○○○○○道下的三官大
      帝的廟。（當天你們在該處做何事？）打籃球。（跟何人
      打？）丁○○、乙○○、寅○○、寅○○的妹妹，還有戊○○。（93年10月26日看到寅○○如何到三官大帝廟？）
      （何）他騎乘腳踏車。」等語（見偵查卷第175～176 頁
      ）。證人丁○○於本院亦結證稱：「（辯護人問－下同，
      93年10月26日下午2時左右你人在哪裡？）我在法揚宮。
      （你何時到法揚宮？）2點多，我到時被告寅○○在下棋
      ，我只認識被告與他妹妹，其他人我都不認識，後來我就
      與被告寅○○去打籃球，打完之後就去檳榔攤喝啤酒，後
      來回到廟裡，大家就解散了，因我先走了，後來的事情我
      不知道。」等語（見本院卷第72 頁）。
    (4)證人戊○○於本院結證稱：「（辯護人問－下同，93年10
      月26日下午你在何處？)在我家中附近的廟裡。就是法揚
      宮，當時我在那邊打球，因被告寅○○打電話給我約我去
      打球，他在1點40多分時打電話給我，我到那邊時，他已
      經在那邊了，我到法揚宮約2點5分到10分。．．．（你看
      到被告寅○○在做什麼？）他與廟祝在聊天。過不久，我
      就與被告寅○○在那邊打籃球，還有丑○○、乙○○等。
      （後來有無看到林宏彬？）大約2點多快3點時，丁○○來
      要找庚○○，後來沒有遇到，之後被告寅○○就跟林宏彬
      去檳榔攤，大約半小時後回來。回來之後，就在廟裡下棋
      ，我四點多離開，被告寅○○也是在那時離開，與丑○○
      、乙○○一起離開，是騎腳踏車離開。」等語（見本院卷
      第70～71頁）。
    (5)證人子○○於本院結證稱：「（辯護人問－下同，你家與
      被告寅○○家距離？）隔壁。（93年10月26日下午1時至2
      時之間，你在做何事？) 1時10分，我在家裡。（當時你
      有無看到被告寅○○？）有，我看到被告寅○○進入我的
      房間，我問他要做什麼，他回頭走了。（被告寅○○在你
      家的時間？）1點20分，當時我有看錶。（你有無看見己○○載被告回來？）我沒看到。（檢察官問－下同，你平
      常有無將發生的事情紀錄的習慣？）沒有。（那麼1年前
      的事情你如何記得？）因為當天刑警有來抓被告寅○○，
      所以我記得。（被告寅○○平常會去你家看電視嗎？）沒
      有，但是他會串門子。」等語（見本院卷第68～70頁）。
四、以上，堪認被告寅○○之前開辯解應為可採，至於被告寅○○所供稱：伊於案發當日中午與己○○共同外出，至台中縣
    烏日向己○○之舅舅（於本院稱己○○之叔叔）借錢，將近
    1時許返家乙節固為被告己○○所否認，惟被告己○○所供
    被告寅○○有共同犯罪之情節，有諸多瑕疵，而不得據為不
    利被告寅○○之認定，二共同被告對於上揭時間之去向，供
    情出入頗大，亦不能僅以被告己○○否認與被告寅○○共同
    至台中縣烏日，即據以認定被告寅○○應成立公訴人起訴之
    犯罪事實。本案揆諸前揭說明意旨，公訴意旨據以起訴之證
    據不能證明被告寅○○有竊盜及搶奪等犯行，此外復查無其
    他確切證據足以證明被告有此犯行，是被告犯罪係屬不能證
    明，原審依刑事訴訟法第301條第1項為被告寅○○無罪之諭
    知，核無不當，檢察官猶執陳詞指摘原判決諭知被告寅○○
    無罪為不當而提起上訴，非有理由，應駁回其上訴。
據上論斷，應依刑事訴訟法第371條、第368條，判決如主文。
本案經檢察官丙○○到庭執行職務。
中　　華　　民　　國　　94　　年　　12 　月　　28   　日
            刑事第七庭　審判長法  官  林　榮　龍
                              法  官  許  秀  芬
                              法  官  江  錫  麟
上列正本證明與原本無異。
寅○○不得上訴。
其他得上訴。
如不服本判決應於收受送達後十日內向本院提出上訴書狀，其未
敘述上訴之理由者並得於提起上訴後十日內向本院補提理由書（
均須按他造當事人之人數附繕本）。
                              書記官  劉  建  智
中　　華　　民　　國　　94　　年　　12　月　　29  　　日
附錄論罪科刑法條：
刑法第320條第1項：
  意圖為自己或第三人不法之所有，而竊取他人之動產者，為竊
  盜罪，處5年以下有期徒刑、拘役或5百元以下罰金。
刑法第325條第1項：
  意圖為自己或第三人不法之所有，而搶奪他人之動產者，處6
  月以上5年以下有期徒刑。
                                                      Ａ
